【裁判字號】    90,交聲,110
【裁判日期】    900306
【裁判案由】    違反道路交通管理處罰條例聲明異議
【裁判全文】
臺灣桃園地方法院交通事件裁定                  九十年度交聲字第一一號
    異  議  人
    即受處分人  甲○○
右受處分人因違反道路交通管理處罰條例案件，不服交通部公路局新竹區監理所桃園
監理站所為中華民國九十年三月六日桃監稽違字借用第五二－五○三六號裁決，聲明
異議，本院裁定如左：
    主      文
原裁決中關於損毀汽車牌照或將牌照塗抹不能辨認其牌號，處罰鍰新台幣四千八百元
部分撤銷。
撤銷部分，甲○○不罰。
其餘異議駁回。
    理      由
一、聲明異議意旨略以：聲明人（甲○○）所有ＲＶＹ－三一三號輕型機車一部，於
    八十八年十月十二日於桃園市○○路、大同路交岔口，不知係何原因遭警扣車，
    並於事後未行送達任何舉發通知下，逕自扣車至今：因日前接獲桃園監理站九十
    年三月十二日發文之違稽Ａ字第九○○一一三三號函命聲請人於文到後次日起十
    五日內持函至監理站繳納最高罰鍰，並以違反道路交通管理事件桃監稽違字第五
    二－五○三六號裁決書裁處聲明人罰鍰新台幣七千二百元：茲聲明人不服原因係
    舉發通知單前未經合法送達聲明人，又竟要聲明人繳交最高罰鍰？是既未送達舉
    發通知書，聲明人又如何前往接受處罰？另又是根據何理由警方能無故扣車迄今
    而不予發還：聲明人並非無故不繳，但因警方並未送達任何舉發通知書，且於聲
    明人依法陳情及申訴後始以公文送達，因而，該處分之效力尚未具備，程序上顯
    非合法，然警方迄今仍無故扣車，亦屬無理，原處分顯然有誤，為此聲明異議等
    語。
二、關於「汽車行駛未隨車攜帶行車執照者」及「汽車照後鏡損壞不予修復者」，其
    處罰規定，在本件聲明異議人甲○○行為時即修正前道路交通管理處罰條例第十
    四條第二款及第十六條第一項第二款規定：「處汽車所有人一百元以上二百元以
    下罰鍰，並責令改正、補換牌照或禁止其行駛」、「處汽車所有人新台幣九百元
    以上一千八百元以下以下罰鍰」，聲明異議人行為後該條例第十四條條文，於九
    十年一月十七日經修正公布，九十年一月十九日生效，關於「汽車行駛未隨車攜
    帶行車執照者」，其處罰規定，修正後道路交通管理處罰條例第十四條第二款規
    定「汽車行駛有左列情形之一者，處汽車所有人新台幣三百元以上六百元以下罰
    鍰，並責令改正、補換牌照或禁止其行駛：二、行車執照：未隨車攜帶：」，比
    較新舊法，修正前後處罰內容並無不同，衣刑法第二條第一項前段之規定，自應
    適用裁判時即修正後之該條例第十四條第二款之規定。經查異議人甲○○於八十
    八年十月十二日下午四時五十五分許騎乘ＲＶＹ－三一三號輕型機車行經桃園市
    ○○路與大同路口因未戴安全帽遭桃園縣警察局交通隊警員范植財攔下，又因未
    帶行車執照及所騎乘之ＲＶＹ－三一三號輕型機車未裝照鏡，警員范植財當場依
    法填具舉發違反道路交通管理事件通知單告發並交予異議人甲○○簽收，惟異議
    人甲○○拒絕簽收告發單，警員范植財遂依違反道路交通管理事件統一裁罰標準
    及處理細則第十一條之規定，於「收受通知聯者簽章」欄記明其拒絕收受舉發違
    反道路交通管理事件通知單之事由，視為異議人已收受通知單，並將舉發違反道
    路交通管理事件通知單移送聯移送監理單位裁決一節，已據證人即填具上開通知
    單之警員范植財於九十年七月三十一日本院調查時證述「：當初他（指異議人甲
    ○○）沒有帶安全帽，是其他的學長在後面追那部機車，當時我在路口執勤所以
  攔下那部機車，當時他也沒帶行照，也塗抹號牌，他把車子車牌白色字體塗成黃
    色，車子也沒有裝後視鏡，當時我有開舉發單，但他拒簽，我有告知他要到管理
    站繳罰鍰，並出示通知單給他看：我有出示通知單給他看，雖沒有明確告知到案
    日期，但是有告訴他十五日內要去監理站繳：」等語綦詳，且稱「：（為何扣甲
    ○○機車？）當初他塗抹車牌白色字體要扣車牌，結果他說車子不要，我們就把
    車子整部牽回縣警局放，而通常這種違規情形是禁止機車騎士再駕駛，當時我只
    有一個人在路口執勤，而他又不要車子，把車子丟在那邊，所以我才把車子整部
    牽回縣警局：」等，並有舉發違反道路交通管理事件通知單移送聯影本在卷可稽
    ，而證人即異議人甲○○之父親陳金德於九十年七月三十一日本院調查時亦證述
    「：（當初甲○○有無告知為何把車子丟給警察？）他沒有跟我講理由，他只說
    他趕時間在桃園火車站被警察攔下來，機車就丟給警察：」、「：當時他（指異
    議人甲○○）的確沒有帶行照，因為當時他趕時間，家裡又沒有人送他去火車站
    ，他就自己騎機車到火車站，並打算把機車停在火車站，再通知我們去牽回家，
    該機車的確老舊，所以沒有後視鏡：」等，核與證人即警員范植財上開證詞相符
    ，是知異議人確實有於前述時、地騎乘機車ＲＶＹ－三一三號輕型機車未隨車攜
    帶行車執照及所騎乘之ＲＶＹ－三一三號輕型機車無照後鏡之違規情事，而異議
    人甲○○經警攔下填單告發拒不簽收違規通知單，且未於填單告發後十五日內到
    案接受裁決，原處分機關援引首揭法條規定，就異議人甲○○「汽車行駛未隨車
    攜帶行車執照」及「汽車照後鏡損壞不予修復」違規部分，分別裁處異議人新台
    幣六百元及一千八百元，於法洵屬有據，異議人甲○○具狀猶執陳詞，任意指摘
    此部分處分不當，非有理由，此部分應予駁回。
三、再關於「毀損或變造汽車牌照、塗抹污損牌照，或以安裝其他器具方式，使不能
    辨認其號牌者，處汽車所有人新台幣二千四百元以上四千八百元以下，並責令申
    請換領牌照或改正」，道路交通管理處罰條例第十三條第一款定有明文。經查證
    人即填單舉發之警員范植財於九十年七月三十一日本院調查時雖證稱「：當時我
    在路口執勤所以攔下那部機車，當時他（指異議人甲○○）也沒帶行照，也塗抹
    號牌，他把車子車牌白色字體塗成黃色，車子也沒有裝後視鏡，當時我有開舉發
    單：」等，惟證人陳金德則否認上情，稱「：車牌不是刻意塗抹，而是漆掉了，
    依照它原來的漆色漆上去：」等語，經本院檢視於八十八年十月十二日經警攔下
    後即停放在桃園縣警察局之ＲＶＹ－三一三號輕型機車照片，該機車牌照號碼是
    白色字體，且無經毀損、塗抹污損使不能辨識之情形，有警員范植財於九十年七
    月三十一日庭呈之ＲＶＹ－三一三號輕型機車照片二紙在卷可憑，因此異議人甲
    ○○並無塗抹號牌之違規情事，原處分機關未經詳查，率指異議人甲○○塗抹號
    牌，援引前揭規定裁處異議人甲○○新台幣四千八百元之罰鍰，即有違誤。聲明
    異議意旨指摘此部分裁決不當，為有理由，自應由本院將此部分裁決撤銷，並諭
    知異議人此部分不罰。
據上論斷，應依道路交通管理處罰條例第八十七條第二項、道路交通案件處理辦法第
十九條、第二十條前段，裁定如主文。
中      華      民      國    九十一    年      二      月    二十八    日
                              臺灣桃園地方法院交通法庭
                                  法  官  林 婷 立
如不服本裁定，應於裁定送達後五日內向本院提出抗告狀。


司法院資訊處製作；財團法人民間司法改革基金會備份。
